臺灣高等法院臺南分院刑事裁定　　　　　　　九十一年度交抗字第六九號　　　ｇ
　　　抗　告　人
　　　即受處分人　甲　○　○
右列抗告人因聲明異議案件，不服中華民國九十一年五月廿二日台灣台南地方法院交
通法庭裁定（九十年度交聲字第二九二號；處分案號：交通部公路局嘉義區監理所台
南監理站南監五字第裁七四—六一八一七號），提起抗告，本院裁定如左：
      主      文
抗告駁回。
      理      由
一、抗告意旨略以：按法院受理有關交通事件，準用刑事訴訟法之規定，道路交通管
    理處罰條例第八十九條前段定有明文。則原審應依刑事訴訟法第六十三條規定，
    選定期日，開庭審理，然原審並未開庭審理，抗告人因而無法對本案唯一證據，
    即照片二張，立即反駁。原審依該兩張照片，遽認抗告人違規，顯非合法。又照
    片中並無「秒」的數據，應以「分」的數據為基準，故抗告人並無超速。為此提
    起抗告，求為撤銷原裁定云云。
二、按道路交通管理、處罰，依本條例規定；本條例未規定者，依其他法律規定，道
    路交通管理處罰條例第二條定有明文。次按行為後本法有變更者，適用裁處時規
    定。但裁處前規定有利於行為人者，適用最有利於行為人規定，社會秩序維護法
    第三條亦定有明文。經查：
  (一)道路交通管理處罰條例於民國（下同）九十年一月十七日修正，而本件違規時間
    於八十八年十月廿一日，為在修正前；裁決時間在九十年十一月廿一日，為在修
    正後。按汽車駕駛人，行車速度，超過規定最高時速，或低於規定最低時速，或
    裝用測速雷達感應器者，處四百元以上八百元以下罰鍰；其感應器沒入之。汽車
    駕駛人有違反道路交通管理處罰條例第四十條第一項規定者，除依原條款處罰鍰
    外，並予記違規點數一點；修正前道路交通管理處罰條例第四十條第一項、第六
    十三條第一項第一款分別定有明文。而汽車駕駛人，行車速度，超過規定最高時
    速，或低於規定最低時速，或裝用測速雷達感應器者，處新台幣（下同）一千二
    百元以上二千四百元以下罰鍰；其感應器沒入之。汽車駕駛人有違反道路交通管
    理處罰條例第四十條第一項規定者，除依原條款處罰鍰外，並予記違規點數一點
    ；現行道路交通管理處罰條例第四十條第一項、第六十三條第一項第一款分別定
    有明文。新舊法二者間，除第四十條第一項罰鍰單位為銀元及新台幣不同外，比
    較修正前後罰鍰額度，並無不同。依前揭見解，自應適用現行道路交通管理處罰
    條例規定裁罰，合先敘明。
  (二)抗告人對於在本件裁決所示時間，駕駛車輛行經舉發地點之事實，並不爭執。本
    件違規時間為八十八年十月廿一日中午十二時卅八分，違規地點，在台南市○○
    路○段南順高幹十七號前。然抗告人提出違規舉發照片二張（詳原審卷五頁，抗
    告人標示附件一甲及附件一乙，應係同一張底片翻拍，乃完全相同二張照片），
    係抗告人另案於八十七年一月十四日下午三時廿九分，在高雄市○○路段，超速
    違規舉發照片（時速七十一公里），且抗告人早已於八十七年二月十八日繳納罰
    款結案，並非本件違規舉發照片。
  (三)另經原審向台南市警察局交通隊，調閱抗告人本件違規舉發照片二張，由該二張
    照片所示，抗告人於八十八年十月廿一時十二時卅八分○秒時，經測速器，拍攝
    第一張照片，同時段卅八分一秒時，拍攝第二張照片，則以一秒鐘內抗告人行車
    距離，推算抗告人在當時駕車時速為每小時七十七公里，有台南市警察局九十一
    年三月廿九日南市警交字第○九一三七四五八號及九十一年四月廿三日南市警交
    字第○九一三七七四七號函附照片及說明書附卷可稽（詳原審卷八至十頁、十四
    至十五頁），足認抗告人所辯，難以採信。
  (四)又本件抗告審程序，經本院再傳喚台南市交通隊員警謝明吉到院供稱：原審卷九
    頁照片中上方三行數字代表意義為：第一行數字代表日期及時間，本件為八十八
    年十月廿一日十二時卅八分；第二行左方第一個數字代表違規車輛所走車道，第
    二個數字代表秒數，本件抗告人車輛走在第二車道，為違規車輛，上方照片為十
    二時卅八分零秒所拍攝，下方照片為十二時卅八分一秒所拍攝，通常只拍一秒間
    之距離；第三行右方數字為時速；本件抗告人車輛當時時速，為每小時七十七公
    里，時速七十七公里的車子，大約一秒跑廿公尺。又道路上車道線，每條白色線
    長為四公尺，白色線與白色線間距離為六公尺。交通隊將照片收回來後，於判斷
    照片中車輛有無超速時，除了查看第三行右方數字，還會再看秒數及車道線距離
    。本件抗告人車輛在一秒內，跑了二個白色線長及二個白色線間的距離有餘，合
    計約為廿二公尺左右，時速約為七十七公里（22公尺x60分鐘x60秒鐘=79200公尺
    ，約每小時七十七公里），故該台對抗告人為拍照之相機，應於拍照當時並沒有
    故障（詳本院卷廿九至卅頁），殆可確認。又本件ＵＢ─七一八七號小客車，確
    為抗告人甲○○所有，不僅為抗告人所自承，更有交通部公路總局嘉義區監理所
    台南監理站嘉監南字第九一一三九六四號函在卷可稽（詳本院卷廿、廿三至廿五
    頁）。而舉發地點限速六十公里，抗告人時速七十七年公里，確有超速十七公里
    情事，故抗告意旨謂照片沒有秒的數據，且從照片無法看出抗告人車輛有超速云
    云，實非可採。另抗告人所提出台南市警察局八十八年十二月六日南市警交字第
    三八七一三號函（詳本院卷卅八至卅九頁），亦認所拍攝相片二張，時間間隔為
    一秒，且該違規測速照相系統為感應式，可辨明並劃分車道，違規事實明確等語
    ，與本院前揭認定相同，足見抗告人確有超速駕車情事。
  (五)另按交通法庭就聲明異議案件，必要時，得訊問受處分人及其他關係人，並得傳
    喚證人，命行鑑定，實施勘驗；道路交通案件處理辦法第十六條定有明文。揆諸
    前揭規定，係規定於「必要時」，且為「得」訊問，從而原審是否定期開庭審理
    ，自有裁量權，要難以原審未通知抗告人到場陳述意見，即遽認原審所為裁定違
    法，附此敘明。
  (六)綜上所述，本件裁決機關依現行道路交通管理處罰條例第四十條第一項規定，裁
    處抗告人罰鍰二千一百元部分，自無違誤。然裁決機關未依同條例第六十三條第
    一項第一款規定，予以記點，則與前開規定有違，本件原處分機關之裁決，既有
    前揭違誤，即應將原處分撤銷。然抗告人駕車於前開時地，違規事實，業已明確
    ，是原審乃諭知：抗告人汽車駕駛人行車速度，超過規定之最高時速，處罰鍰二
    千一百元，並記違規點數一點，核無不當。本院經核原裁定認事用法，均無違誤
    。抗告意旨，以原審並未開庭審理，指摘原裁定為不當，為無理由，應予駁回。
三、據上論斷，應依道路交通案件處理辦法第廿六條，刑事訴訟法第四百十二條，裁
    定如主文。
中    華    民    國      九十一      年      十      月      七        日
                                  臺灣高等法院臺南分院刑事第七庭
                                      審判長法官  蔡    崇    義
                                            法官  許    進    國
                                            法官  董    武    全
右正本證明與原本無異。
不得再抗告（道路交通案件處理辦法第廿五條）。
                                      法院書記官  黃    全    忠
中    華    民    國      九十一      年      十      月     八         日
